ACORDAO-COMPLETO-2459281

ACÓRDÃO 3568/2021 ATA 6/2021 - PRIMEIRA CÂMARA

VISTOS, relatados e discutidos estes autos de embargos de declaração por Tasso Mendonca Júnior contra o Acórdão 312/2021-TCU-Primeira Câmara,
ACORDAM os Ministros do Tribunal de Contas da União, reunidos em sessão de 1ª Câmara, diante das razões expostas pelo relator, em:
9.1. conhecer dos embargos de declaração para, no mérito, negar-lhes provimento;
9.2. dar ciência do teor deste acórdão ao embargante e aos demais interessados.

Embargos de declaração em representação.

Primeira Câmara

Petróleo Brasileiro S.A..

3. Interessados/Responsáveis/Recorrentes:
3.1. Interessado: Tasso Mendonca Junior (XXX.833.461-XX)
3.2. Recorrente: Tasso Mendonca Junior (XXX.833.461-XX).

13.1. Ministros presentes: Benjamin Zymler (na Presidência), Walton Alencar Rodrigues (Relator), Vital do Rêgo e Jorge Oliveira.
13.2. Ministro-Substituto presente: Augusto Sherman Cavalcanti.

WALTON ALENCAR RODRIGUES

Ministro Walton Alencar Rodrigues.

Trata-se de embargos de declaração opostos por Tasso Mendonca Júnior contra o Acórdão 312/2021-TCU-Primeira Câmara, cujo inteiro teor transcrevo a seguir:
Os Ministros do Tribunal de Contas da União, reunidos em sessão da Primeira Câmara, ACORDAM, por unanimidade, com fundamento nos arts. 143, incisos III e V, "a", do Regimento Interno deste Tribunal, em não conhecer da representação formulada por Tasso Mendonça Junior, por não estarem presentes os requisitos de admissibilidade previstos no art. 235 do RITCU e no art. 103, § 1º, da Resolução - TCU 259/2014, dar ciência ao representante e à Petrobras do presente acórdão, bem como da instrução de peça 7, e determinar o arquivamento dos autos, como proposto pela Sefip.
O embargante alega que o acórdão é omisso quanto à análise do processo no que toca à defesa do mandato do direito da Agência Nacional de Mineração (ANM) , violado em decorrência das condutas narradas nas cópias dos processos judiciais juntados aos autos. 
Segundo ele, a ilegalidade denunciada na representação decorre da tentativa de violar o seu mandato de Diretor daquela Agência e a documentação que acompanhou a representação é farta no sentido de comprovar a existência de indícios de malversação do interesse público, dada a "coincidência" entre o exercício do mandato e as atitudes da Petrobrás que culminaram com a sua "dispensa sem justa causa".
Argumenta que há interesse público em, pelo menos, analisar os fatos narrados na representação, uma vez que a forma como foi dispensado viola o livre exercício de mandato em agência reguladora.
Diante de tais argumentos, requer que seja indicado qual ponto do art. 235 do Regimento Interno do TCU foi descumprido pela representação e quais as razões efetivas que levaram à sua rejeição, bem como que sejam concedidos efeitos infringentes aos presentes embargos para reformar a decisão combatida e determinar o processamento da representação.

8.1. Edvaldo Nilo de Almeida (29502/OAB-DF) e outros.

Não atuou.

REPRESENTAÇÃO. NÃO CONHECIMENTO. EMBARGOS DE DECLARAÇÃO. AUSÊNCIA DA OMISSÃO APONTADA. NÃO PROVIMENTO.

REPRESENTAÇÃO (REPR)

Secretaria de Fiscalização de Integridade de Atos e Pagamentos de Pessoal e de Benefícios Sociais (Sefip).

Trata-se de embargos de declaração opostos por Tasso Mendonca Júnior contra o Acórdão 312/2021-TCU-Primeira Câmara, por meio do qual este Tribunal não conheceu da representação por ele formulada.
O embargante alega que o acórdão é omisso quanto à análise do processo no que toca à "defesa do mandato" da Agência Nacional de Mineração (ANM) , violado em decorrência das condutas narradas nas cópias dos processos judiciais juntados aos autos. 
Segundo ele, a ilegalidade denunciada na representação decorre da tentativa de violar o seu mandato de Diretor daquela Agência e a documentação que acompanhou a representação é farta no sentido de comprovar a existência de indícios de malversação do interesse público, dada a "coincidência" entre o exercício do mandato e as atitudes da Petrobrás que culminaram com a sua "dispensa sem justa causa".
Argumenta que há interesse público em, pelo menos, analisar os fatos narrados na representação, uma vez que a forma como foi dispensado viola o livre exercício de mandato em agência reguladora.
Diante de tais argumentos, requer que seja indicado qual ponto do art. 235 do Regimento Interno do TCU foi descumprido pela representação e quais as razões efetivas que levaram à sua rejeição, bem como que sejam concedidos efeitos infringentes aos presentes embargos para reformar a decisão combatida e determinar o processamento da representação.
Feito breve resumo dos fatos, passo a decidir. 
Conheço dos presentes embargos por atenderem aos requisitos atinentes à espécie.
Quanto ao mérito, não merecem prosperar os argumentos apresentados. A instrução de peça 7, que fundamentou o acórdão embargado, registra expressamente que as supostas irregularidades aventadas em sede de representação não compõem conjunto de indícios que promova a atração da competência do TCU, nem foi demonstrada a afetação de forma reflexa do patrimônio público, conforme registrado no Acórdão 332/2016-TCU-Plenário, de relatoria do E. Ministro Bruno Dantas.
A mesma instrução demonstra que a representação apresentada trata essencialmente de defesa de interesse subjetivo que já está sendo analisado no âmbito do Poder Judiciário, conforme Mandado de Segurança 1041393-38.2019.4.01.3400, que tramita na Décima Sexta Vara Federal Cível de Brasília (peças 4 e 6) e  Reclamatória Trabalhista AOrd 0100729-19.2020.5.01.0054, em tramitação na 54ª Vara do Trabalho do Rio de Janeiro (peça 3) .
A situação apresentada pelo embargante em sua representação reflete insurgência contra ato da gerência da Petrobrás, iniciado com o encerramento da sua cessão para o Ministério de Minas e Energia, em face de inadimplência dos valores devidos pela Administração à Petrobrás, gerando posteriormente o corte de ponto, por "ausência não justificada" (peça 4, p. 22) , culminando na rescisão do seu contrato de trabalho, sem justa causa, "por conveniência da empresa" (peça 4, p. 24) .
Contrariamente ao que quer fazer crer o embargante, não é a defesa do mandato da ANM que está em jogo, mas os seus direitos subjetivos.
Considerando ser o Poder Judiciário o legítimo destinatário de eventuais ofensas aos direitos subjetivos dos cidadãos, essencialmente quando não for demonstrado o prejuízo aos cofres públicos, por meio do Acórdão 2922/2020-TCU-Plenário, de relatoria do E. Ministro-Substituto André Luís de Carvalho, este Tribunal concluiu não ser de competência do TCU examinar suposta ofensa a direito subjetivo de servidor junto à Administração Pública, em razão de interpretação de lei ou de ato normativo.
Estando todos estes motivos expressos na instrução que embasou a decisão deste Tribunal, por meio do Acórdão 312/2021-TCU-Primeira Câmara, para não conhecer da representação de que tratam os autos, não existem as alegadas omissões, razão pela qual nego provimento aos presentes embargos de declaração.
Feitas essas considerações, voto por que o Tribunal acolha a minuta de acórdão que submeto à deliberação do colegiado.
TCU, Sala das Sessões Ministro Luciano Brandão Alves de Souza, em 9 de março de 2021.
WALTON ALENCAR RODRIGUES 
Relator